【裁判字號】    94,訴,1196
【裁判日期】    950127
【裁判案由】    詐欺等
【裁判全文】
臺灣屏東地方法院刑事判決              94年度訴字第1196號
公  訴  人  臺灣屏東地方法院檢察署檢察署
被      告  甲○○
                    號
                    （現於臺灣屏東監獄執行中）
上列被告因詐欺等案件，經檢察官提起公訴（94年度偵字第4979
號），被告於準備程序中先就被訴事實為有罪之陳述，本院裁定
改依簡式審判程序審理，判決如下：
    主  文
甲○○幫助意圖為自己不法之所有，以詐術使人將本人之物交付
，累犯，處有期徒刑肆月，如易科罰金，以參佰元折算壹日。
    事  實  及  理  由
一、甲○○前因違反麻醉藥品管理條例案件，經法院判處有期徒
    刑3月確定，並於民國88年5月11日執行完畢。詎其猶不知悔
    改，復因缺錢花用，自姓名年籍不詳綽號「正宏仔」之成年
    男子處，得知可藉由出售金融機構帳戶之存摺及提款卡以換
    取現金，依其為成年人之知識、經驗，雖可預見出售金融機
    構帳戶之相關資料予不詳姓名年籍之成年男子使用，可能遭
    詐欺集團利用以遂行財產上犯罪之目的，竟基於幫助他人詐
    欺取財之不確定故意，於93年4月9日後之某日，在高雄縣某
    家電子遊戲場業店內，以新臺幣（下同）1 千6 百元之代價
    ，將其於93年4月9日在中華郵政股份有限公司鳳山市○○路
    郵局所開立之帳號00000000號帳戶之存摺、提款卡、密碼及
    印章，出售予綽號「正宏仔」之男子使用，以此方式幫助該
    人及其所屬詐欺集團之成員，作為收取贓款及逃避警方追緝
    使用。嗣該詐欺集團取得上開存摺等物後，即基於意圖為自
    己不法所有之犯意，在報紙分類廣告版上刊登大眾銀行貸款
    之廣告，使乙○○誤信為真，進而於93年4 月21日撥打報紙
    上所刊載之電話詢問貸款事宜，對方先請乙○○傳真其先生
    林建萍所有之身分證影本，於同年月28日，佯稱林建萍信用
    有問題，要求乙○○須先支付信保費用8 千9 百元，及法院
    費用5 千元，始能辦妥貸款，致乙○○因而陷於錯誤，依對
    方指示，於93年4 月28日12時33分、15時12分，先後匯款8
    千9 百元、5 千元至甲○○所開立之上開帳戶內，共計1 萬
    3 千9 百元。乙○○於匯款後，始察覺受騙，旋即報警處理
    而查知上情。
二、上開被告甲○○出售前開帳戶、提款卡等物予詐欺集團成員
    ，以此幫助該詐欺集團向被害人乙○○詐欺取財之犯罪事實
    ，業經被告於本院準備程序及審理時坦承不諱，核與被害人
    乙○○於警詢時之指述情節相符，並有被害人乙○○所有之
    郵政國內匯款執據2 張、被告前揭帳戶之開戶資料1 份、大
    眾銀行信用貸款廣告1 則及被告前開帳戶資金明細表1 份在
    卷可稽，可認被告上開不利於己之自白，確與事實相符，應
    可採信。又按揆諸近年來，社會上利用人頭帳戶施詐術騙取
    財物（如刮刮樂或退稅詐財事件）之情形層出不窮，坊間媒
    體亦時見報導，此等情狀事例已有一定程度之普遍性，而為
    國人所共知之事實，故無正當原因提供帳戶予他人使用，將
    使他人得以持之遂行財產犯罪並避免暴露身分，此當屬公眾
    週知之共同生活經驗。又參以金融帳戶為個人理財之工具，
    申請開設金融帳戶並無任何特殊之限制，一般民眾皆能自由
    申請開戶，並得同時在不同金融機構申請多數存款帳戶使用
    ，乃眾所周知之事實，依一般人之社會生活經驗，倘係合法
    收入，本可自行向金融行庫開戶使用，而無向他人購買或租
    用帳戶之必要。苟不以自己名義申請開戶，反向他人索借或
    以遠高於開戶所需要費用之代價購買金融機構帳戶使用，衡
    情應能懷疑租用或購買帳戶之人目的在於詐取他人財物，足
    證被告知悉其所出租之帳戶，將作為人頭帳戶供不法犯罪所
    用。是以，被告明知上情，卻仍出售上開存摺、提款卡等物
    予他人，並獲取1 千6 百元之代價，其對於對方實施詐欺犯
    行應可預見，足認對於該購買帳戶之人利用其帳戶向人詐取
    財物，並無違背其本意。本件事證業臻明確，被告有幫助詐
    欺取財之犯行，洵堪認定。
三、查被告甲○○基於幫助他人犯罪之意思，將其所有之上開帳
    戶存摺、提款卡及密碼等物售予他人供詐取財物之用，核其
    所為，係犯刑法第30條第1 項、第339 條第1 項詐欺取財罪
    之幫助犯。聲請人雖認被告係涉犯刑法第30條第1 項、第34
    0條常業詐欺之幫助犯云云。惟查，本案依檢察官所舉事證，
    被害人僅有乙○○1 人，詐欺所得款項亦僅為1 萬3 千9 百
    元，尚難認持上開帳戶遂行詐欺取財犯行之正犯，確以犯該
    罪為生活之職業，並恃此維生（最高法院89年臺上字第2742
    號判決意旨參照），自難率以認定被告構成常業詐欺罪之幫
    助犯，惟其基本事實係屬同一，爰由本院變更法條為刑法第
    30條第1 項、第339 條第1 項之幫助詐欺取財罪。又被告係
    以幫助犯罪之意思，參與詐欺取財罪構成要件以外之行為，
    乃幫助犯，爰依刑法第30條第2 項規定，減輕其刑。又被告
    前因違反麻醉藥品管理條例案件，經法院判處有期徒刑3 月
    確定，並於88年5 月11日執行完畢，有卷附臺灣屏東地方法
    院檢察署刑案資料查註紀錄表及臺灣高等法院被告前案紀錄
    表各1 份可參，其於有期徒刑執行完畢後5 年內再犯本件有
    期徒刑以上之罪，為累犯，應依刑法第47條規定加重其刑，
    而其刑同時有加重及減輕之事由，應依法先加後減之。茲審
    酌被告前有麻藥前科（有前開被告前案紀錄表可參），素行
    不佳，竟圖謀私利，對於蒐集人頭帳戶者將持以犯財產犯罪
    之用已可預見，仍提供帳戶助長犯罪，破壞金融信用之正確
    性，且增加犯罪查緝之困難，對被害人造成財產上損害，惟
    犯後坦承犯行，態度良好等一切情狀，量處如主文所示之刑
    ，並諭知易科罰金之折算標準。
四、至檢察官聲請意旨亦認被告上開出售帳戶之存摺、密碼予人
    持向被害人詐欺取財行為，另涉犯刑法第30條、洗錢防制法
    第9 條第1 項之幫助洗錢罪嫌等語。惟按洗錢防制法所稱之
    洗錢行為，並非泛指「所有」掩飾自己或他人因犯罪所得財
    物或財產上利益之行為，而係指掩飾自己或他人因「重大犯
    罪」所得財物或財產上利益之行為，始足當之，同法第2 條
    規定甚明。至所謂「重大犯罪」，亦以列舉方式規定於同法
    第3 條，然該法文所臚列之犯罪，並未包括詐欺取財罪。本
    院認被告所犯僅為幫助詐欺取財罪，而非檢察官所指之幫助
    常業詐欺罪業如上述，是本件被告所幫助之詐欺集團成員所
    犯者，自非屬洗錢防制法第3 條所稱之重大犯罪，自難對被
    告以幫助洗錢罪相繩，惟檢察官認此部分與上開論罪科刑部
    分，有想像競合犯之裁判上一罪關係，爰不另為無罪之諭知
    ，附此敘明。
據上論斷，應依刑事訴訟法第299 條第1 項前段、第273 條之1
第1 項、第300 條，刑法第30條第1 項、第2 項、第339 條第1
項、第47條、第41條第1 項前段，罰金罰鍰提高標準條例第1 條
前段、第2 條規定，判決如主文。
本案經檢察官潘國威到庭執行職務。
中    華    民    國    95    年    1     月    27    日
                  刑事第一庭    法  官  黃聖涵
以上正本證明與原本無異。
如不服本判決，應於收受送達後10日內向本院提出上訴書狀。
中    華    民    國    95    年    1     月    27    日
                                書記官  蘇雅慧
附錄本判決論罪之法條：
中華民國刑法第339條第1項
意圖為自己或第三人不法之所有，以詐術使人將本人或第三人之
物交付者，處5 年以下有期徒刑、拘役或科或併科1 千元以下罰
金。


司法院資訊處製作；財團法人民間司法改革基金會備份。
